臺灣嘉義地方法院刑事判決
109年度原訴字第10號
公  訴  人  臺灣嘉義地方檢察署檢察官
被      告  武孟儒


選任辯護人  楊惠雯律師(法扶律師)          
被      告  莊立明


指定辯護人  陳振榮律師
上列被告因違反森林法案件，經檢察官提起公訴(109年度偵字第
168號、109年度偵字第3554號)，被告就被訴事實為有罪之陳述
，經告知簡式審判程序意旨，並聽取檢察官、被告及辯護人意見
後，本院合議庭裁定依簡式審判程序審理，判決如下：
    主  文
武孟儒犯森林法第五十二條第三項、第一項第四款、第六款之結
夥二人以上為搬運贓物使用車輛竊取森林主產物貴重木罪，共貳
罪，均累犯，各處有期徒刑壹年貳月，各併科罰金新臺幣拾捌萬
貳仟參佰壹拾肆元、貳拾參萬柒仟零貳拾捌元，罰金如易服勞役
，均以新臺幣壹仟元折算壹日；又犯森林法第五十二條第三項、
第一項第六款之為搬運贓物使用車輛竊取森林主產物貴重木罪，
累犯，處有期徒刑壹年貳月，併科罰金新臺幣拾捌萬貳仟參佰壹
拾肆元，罰金如易服勞役，以新臺幣壹仟元折算壹日。應執行有
期徒刑壹年捌月，併科罰金新臺幣伍拾萬元，罰金如易服勞役，
以新臺幣貳仟元折算壹日。
武孟儒扣案之行動電話壹支(廠牌：HTC，含門號○○○○○○○○○○號SI
M卡壹枚)沒收；未扣案之鏈鋸壹臺、犯罪所得新臺幣伍萬壹仟元
均沒收，如全部或一部不能沒收或不宜執行沒收時，追徵其價額
。
莊立明犯森林法第五十二條第三項、第一項第四款、第六款之結
夥二人以上為搬運贓物使用車輛竊取森林主產物貴重木罪，共貳
罪，各處有期徒刑壹年貳月，各併科罰金新臺幣拾捌萬貳仟參佰
壹拾肆元、貳拾參萬柒仟零貳拾捌元，罰金如易服勞役，均以新
臺幣壹仟元折算壹日；又犯森林法第五十二條第三項、第一項第
六款之為搬運贓物使用車輛竊取森林主產物貴重木罪，處有期徒
刑壹年壹月，併科罰金新臺幣拾陸萬肆仟零玖拾捌元，罰金如易
服勞役，以新臺幣壹仟元折算壹日。應執行有期徒刑壹年捌月，
併科罰金新臺幣肆拾捌萬元，罰金如易服勞役，以新臺幣貳仟元
折算壹日。緩刑伍年，並應於本判決確定之日起壹年內，向指定
之政府機關、政府機構、行政法人、社區或其他符合公益目的之
機構或團體，提供壹佰小時之義務勞務，及參加法治教育課程拾
小時。緩刑期間付保護管束。
莊立明扣案之鏈鋸貳臺、背袋壹個、行動電話壹支(廠牌：HTC，
含門號○○○○○○○○○○號SIM卡壹枚)均沒收；未扣案之犯罪所得新臺
幣陸萬元沒收，如全部或一部不能沒收或不宜執行沒收時，追徵
其價額。
    犯 罪 事 實
一、武孟儒、莊立明可知嘉義縣○○○鄉里○村0○○○○○○里○村0里○段
    000地號、同段282-1地號、同段311地號分別為杜明善、汪
    清輝、汪榮進所有之林地，而得悉放置於上開林地之牛樟木
    係屬森林主產物貴重木，未經許可不得擅自砍伐、搬運林地
    內倒伏、餘留之林木，竟共同意圖為自己不法之所有，分別
    有以下犯行：
(一)共同基於二人以上結夥、為搬運贓物使用車輛竊取森林主產
    物貴重木之犯意聯絡，武孟儒、莊立明於民國108年9月5日
    ，分別駕駛車牌號碼0000-00號自小貨車與車牌號碼不詳之
    自小客車前往杜明善所有之嘉義縣○○○鄉里○村0○○○○○○里○村
    0里○段000地號土地集合(座標：X220880、Y0000000)，以自
    備之鏈鋸、背袋，自現場之牛樟木鋸取3塊木材(材積共計為
    0.10立方公尺)後，分別以上開車輛載運至其等住處而竊取
    得逞，並伺機轉售予陳銘儀。
(二)武孟儒基於為搬運贓物使用車輛竊取森林主產物貴重木之犯
    意，於108年9月15日，駕駛車牌號碼0000-00號自小貨車前
    往汪清輝所有之嘉義縣○○○鄉里○村0○○○○○○里○村0里○段0000
    0地號土地(座標：X221083、Y0000000)，以自備之鏈鋸，自
    現場之牛樟木鋸取3塊木材(材積共計為0.10立方公尺)後，
    以上開車輛載運至其住處而竊取得逞，並伺機轉售予陳銘儀
    。
(三)共同基於二人以上結夥、為搬運贓物使用車輛竊取森林主產
    物貴重木之犯意聯絡，武孟儒、莊立明於108年10月27日，
    分別駕駛車牌號碼0000-00號自小貨車與車牌不詳之自小客
    車前往汪清輝所有之嘉義縣○○○鄉里○村0○○○○○○里○村0里○段
    00000地號土地集合(座標：X221083、Y0000000)，以自備之
    鏈鋸、背袋，自現場之牛樟木鋸取3塊木材(材積共計為0.13
    立方公尺)後，分別以上開車輛載運至其等住處而竊取得逞
    ，並伺機轉售予陳銘儀。
(四)莊立明基於為搬運贓物使用車輛搬運贓物竊取森林主產物貴
    重木之犯意，於108年11月間，駕駛車牌號碼不詳之自小客
    車前往汪榮進所有之嘉義縣○○○鄉里○村0○○○○○○里○村0里○段
    000地號土地(座標：X0000000、Y0000000)，以自備之鏈鋸
    、背袋，自現場之牛樟木鋸取1塊木材(材積共計為0.09立方
    公尺)後，以上開車輛載運至其住處而竊取得逞，並伺機轉
    售予陳銘儀。
(五)嗣因警方另案追查陳銘儀違反森林法案件，循線獲悉武孟儒
    、莊立明亦為竊取牛樟木之嫌疑人，遂持本院核發之搜索票
    對其等進行搜索，當場扣得鏈鋸2臺、背袋1個、行動電話2
    支，始知前情。
二、案經杜明善、汪清輝、汪榮進訴由保安警察第七總隊第八大
    隊嘉義分隊報告臺灣嘉義地方檢察署檢察官偵查起訴。
    理  由
壹、簡式審判程序之證據調查，不受刑事訴訟法第159條第1項規
    定之限制，參諸刑事訴訟法第273條之2規定甚明。因此有關
    傳聞證據之證據能力限制規定毋庸予以適用，且本案各項證
    據均無非法取得之情形，故本案以下所引證據，自均得作為
    認定事實之證據。
貳、認定犯罪事實之證據及理由
一、前揭犯罪事實，業據被告莊立明、武孟儒於本院審理時均坦
    承不諱(見本院卷第191頁、第343頁)，並經告訴人汪清輝、
    汪榮進、杜明善於警詢中指訴在案(見警卷四第1至1頁反面
    、第5至6頁、第8至9頁)，核與證人即同案被告安亞喬、證
    人即收購贓木者陳銘儀分別於警詢、偵查中及本院審理時證
    述之情節大致相符(見警卷一第65至69頁反面；警卷二第65
    至85頁、第86至94頁反面；168偵卷第151至160頁、第227至
    229頁；他卷一第171至180頁、第247至249頁；他卷五第1至
    41頁、第43至46頁、第457至458頁；聲羈卷第55至62頁；本
    院卷第27至31頁、第43至51頁)，復有武孟儒與陳銘儀LINE
    對話翻拍照片4張、莊立明與武孟儒LINE對話翻拍照片3張、
    武孟儒、莊立明里佳盜伐位置圖、盜伐地點衛星地圖、安亞
    喬、武孟儒、莊立明盜伐相關位置圖各1紙、嘉義縣○○○鄉○○
    ○○段00地號土地建物查詢資料、地籍圖查詢資料各1份、嘉
    義縣○○○鄉○○○段00地號土地建物查詢資料、地籍圖查詢資料
    各1份、嘉義縣○○○鄉里○段000○00000○000地號土地建物查詢
    資料、地籍圖查詢資料各1份、嘉義縣○○○鄉里○段000地號土
    地建物查詢資料1份、武孟儒與莊立明通訊監察譯文、陳銘
    儀與莊立明通訊監察譯文、安亞喬與武孟儒通訊監察譯文各
    1份、陳銘儀、武孟儒通訊監察譯文2份、108年12月19日現
    場蒐證照片7張、109年3月17日武孟儒、莊立明指認盜伐地
    點照片6張、扣押物品（武孟儒所有HTC廠牌手機）照片1張
    、指認犯罪嫌疑紀錄表4份、搜索、扣押筆錄、扣押物品目
    錄表、收據（莊立明部分）各1份、搜索、扣押筆錄、扣押
    物品目錄表（武孟儒部分）各1份、本院搜索票（武孟儒、
    莊立明）2紙、車輛詳細資料報表（車牌000-0000號）1紙、
    內政部警政署保安警察第七總隊第八大隊109年3月10日保七
    八大刑字第1090000987號函暨職務報告1份、臺灣嘉義地方
    檢察署及本院扣押物品清單各1份、行政院農業委員會林務
    局110年2月5日林造字第1101602478號函暨贓木材積換算表1
    紙、國有林產物處分贓物價金查定書7紙、臺灣嘉義地方檢
    察署109年7月17日嘉檢卓黃109偵168字第1099017904號函暨
    被害報告書1份在卷可稽(見警卷一第17頁、第24至25頁、第
    27頁、第28至30頁反面、第31至32頁、第38頁、第41至42頁
    、第45至49頁反面、第57至60頁、第62至64頁、第72頁反面
    至第75頁反面、第85至86頁；警卷二第108至110頁反面；警
    卷四第2至4頁反面、第11至12頁、第18至18頁反面；168偵
    卷第33頁、第37至43頁、第51至64頁、第69頁、第71頁、第
    73至77頁、第87頁、第91至95頁、第117頁、第119頁、第13
    1頁、第133至139頁、第141頁、第166至172頁、第201頁、
    第203頁、第279頁、第285至第293頁、第295頁、第297至29
    8頁；3554偵卷第31至32頁；他卷一第53頁、第57至63頁、
    第71至84頁、第89頁、第91頁、第93至97頁、第107頁、第1
    11至115頁、第137頁、第139頁、第151頁、第153至159頁、
    第161頁、第186至192頁、第221頁、第223頁；他卷三第167
    至169頁、第180頁、第236頁；他卷四第202頁、第267至272
    頁、第284至285頁；他卷五第63至68頁、第292頁、第377至
    380頁、第443至445頁；他卷六第349頁；本院卷第37頁、第
    95至111頁)，足認被告2人上開任意性自白與事實相符，堪
    信為真實。
二、犯罪事實欄一、(一)、(三)部分，被告2人約定共同駕駛車
    輛前往上開林地盜伐牛樟木，並分工搬運上車後竊取得逞，
    業據被告2人於本院審理中供陳不諱(見本院卷第193頁、第3
    49至350頁)，足認此部分被告2人均有犯意聯絡及行為分擔
    ，應為共同正犯無疑。綜上所述，本案事證明確，被告2人
    犯行均堪認定，應依法論科。
參、論罪科刑
一、論罪：
(一)按森林法所謂「主產物」係指生立、枯損、倒伏之竹木及餘
    留之根株、殘材而言，而「副產物」則指樹皮、樹脂、種實
    、落枝、樹葉、灌藤、竹筍、草類、菌類及其他主產物以外
    之林產物，此經國有林林產物處分規則第3條第1款、第2款
    規定甚明，是森林主產物，並不以附著於其生長之土地，仍
    為森林構成部分者為限，尚包括已與其所生長之土地分離，
    而留在林地之倒伏竹、木、餘留殘材等。至其與所生長土地
    分離之原因，究係出於自然力或人為所造成，均非所問(最
    高法院93年台上字第860號判例意旨參照)。又森林法第52條
    第1項第6款規定竊取森林主、副產物，為搬運贓物，使用牲
    口、車輛、船舶或有搬運造材之設備者，加重處罰，旨在阻
    止宵小利用易於搬移、運送之設備，助益其搬運贓物脫離現
    場，以遂其盜取森林產物之目的，資以杜絕森林之濫採行為
    。其所處罰者，係竊取森林主(副)產物，而利用設備載運贓
    物脫離現場之行為，故舉凡足供助益行為人搬移、運送贓物
    之牲口、車船等一切設備，均屬該條文規範之範疇(最高法
    院100年度台上字第1368號判決意旨參照)。查被告2人駕駛
    上開車輛上山，即係為找尋供其竊取之森林主產物牛樟木，
    並使用車輛搬運牛樟木，審以本案被告2人行竊地點位於山
    區，且其各次竊取之牛樟木材積共計0.10、0.10、0.13、0.
    09立方公尺，業據其等於警詢中供陳不諱(頁碼詳如上述)，
    且有上開木材積換算表、盜伐位置圖存卷可佐，其重量及體
    積非微，無法輕易以人力搬運下山，顯見被告2人駕車前往
    系爭林班地，非僅供單純代步使用，而係為搬運牛樟木使用
    ，自應構成使用車輛搬運贓物竊取森林主產物罪甚明。
(二)按刑法第321條第1項第3款之攜帶兇器竊盜罪，係以行為人
    攜帶兇器為其加重條件，此所謂兇器，其種類並無限制，凡
    客觀上足以對人之生命、身體、安全構成威脅，具有危險性
    之兇器為已足，並不以攜帶之初有行兇之意圖為必要。查被
    告2人為本案犯行所攜帶之鏈鋸，既可用以切割木材，顯見
    其質硬且形尖而銳利，客觀上足以對人之生命、身體、安全
    構成威脅，具有危險性而足供兇器使用甚明，惟被告2人所
    為雖同時構成刑法第321條第1項第3款之攜帶兇器竊盜罪，
    然森林法竊盜罪為刑法竊盜罪之特別法，依特別法優於普通
    法原則，自應優先適用森林法竊盜罪處斷(最高法院70年台
    上字第491號判例意旨參照)。次按森林法第52條第3項規定
    ，犯同條第1項之森林主產物為貴重木者，加重其刑至2分之
    1，併科贓額10倍以上20倍以下罰金，係犯罪類型變更之個
    別犯罪行為予以加重，當屬刑法分則加重之性質而成為另一
    獨立之罪，該罪名及構成要件與常態犯罪之罪名及構成要件
    應非相同，有罪判決自應諭知該罪名及構成要件。查牛樟木
    係屬貴重木，此經行政院農業委員會於104年7月10日以農林
    務字第1041741162號函對外公告生效，是核被告2人所為，
    分別係犯森林法第52條第1項第4款【犯罪事實欄一、(一)、
    (三)】、第6款、第3項之使用車輛竊取森林主產物貴重木罪
    ，並應依森林法第52條第3項之規定，加重其刑；至刑法條
    文中所謂「加重其刑至二分之一」或「減輕其刑至二分之一
    」，乃指加重或減輕之最大幅度，並非必須加重或減輕至2
    分之1。其在「二分之一」範圍內，究竟加重或減輕若干，
    法院於裁判時可自由酌量，併此敘明。又被告2人犯罪事實
    一、(一)、(三)之犯行，雖兼具該罪數款情形，惟均僅有1
    竊取行為，均僅成立1罪。
(三)被告2人就前開犯罪事實欄一、(一)、(三)犯行間，均有犯
    意聯絡及行為分擔，應依刑法第28條規定，均論以共同正犯
    。惟因森林法第52條第1項第4款「結夥」加重要件事實即屬
    共同犯罪，爰不於主文諭知共同犯罪，附此敘明。又被告2
    人分別所犯上開3罪，犯意各別、行為互殊，均應予分論併
    罰。
二、科刑：
(一)按司法院釋字第775號解釋，依解釋文及理由之意旨，係指
    構成累犯者，不分情節，一律加重最低本刑，於不符合刑法
    第59條所定要件之情形下，致生行為人所受之刑罰超過其所
    應負擔罪責之個案，不符罪刑相當原則、比例原則。於此範
    圍內，在修正累犯規定前，為避免發生上述罪刑不相當之情
    形，法院就該個案應裁量是否加重最低本刑；依此，該解釋
    係指個案量處最低法定刑，又無適用刑法第59條減輕規定之
    情形，法院應依此解釋意旨裁量不予加重最低本刑(最高法
    院108年度台上字第338號、108年度台上字第3526號、108年
    度台上字第3123號判決意旨參照)。查被告武孟儒前因不能
    安全駕駛案件，經臺灣臺南地方法院以104年度原交簡字第1
    03號判決判處有期徒刑3月，於104年11月23日確定，被告武
    孟儒於105年3月25日易科罰金而執行完畢，有臺灣高等法院
    被告前案紀錄表1份在卷可參，其於5年內故意再犯本件有期
    徒刑以上之3罪，均為刑法第47條第1項規定之累犯。另被告
    武孟儒本案並無應量處最低法定刑且無法適用刑法第59條減
    輕規定之情形，並無應依司法院釋字第775號解釋意旨裁量
    不予加重最低本刑之適用，是被告武孟儒本案所犯之3罪，
    仍應依刑法第47條第1項之規定，均加重其刑。
(二)爰審酌被告2人為身體健康之人，自有從事正當職業謀生之
    能力，竟不知謹慎自持，因一時貪圖不法獲利，即結夥使用
    車輛搬運國有林班地內之森林主產物貴重木轉售獲利，罔顧
    自然生態維護之不易，恣意搬運重要森林資源，對森林保育
    工作造成相當程度之損害，所為殊值非難；另斟酌：1.被告
    武孟儒除上開構成累犯之前科外(不重複評價)，即無其他犯
    罪紀錄；被告莊立明並無任何犯罪紀錄，有臺灣高等法院被
    告前案紀錄表在卷足憑，素行均非劣；2.被告2人犯後均已
    坦認犯行，態度良好；3.併衡酌被告2人均為販售牛樟木賺
    圖小利而為本案犯行之犯罪動機；4.均已與部分告訴人達成
    和解；5.竊得之贓木材積數量及其等之犯罪手段等節，暨被
    告武孟儒於本院審理中自述：1.高職畢業之智識程度，2.目
    前務農，3.已婚、有2個小孩(各為2歲、5歲)、與配偶及父
    母同居之家庭生活狀況及4.收入不固定、須扶養小孩及配偶
    之經濟狀況；被告莊立明於本院審理中自述：1.國小畢業之
    智識程度，2.目前務農，3.離婚、有3個小孩(各為1歲、18
    歲、27歲)、與父親及小孩同居之家庭生活狀況及4.收入不
    固定、須扶養小孩及父親之經濟狀況等一切情狀(見本院卷
    第351頁)，分別量處如主文所示之刑，並就所處罰金刑部分
    ，均諭知易服勞役之折算標準。
(三)按森林法於87年5月27日修正時，相關罰金之條文均已修正
    為以新臺幣為罰金之單位，雖同法第52條罰金刑未予修正，
    然考其原因，應係森林主(副)產物之山價(贓額)，隨個案而
    有不同，無法確定金額，致未修正，並非有意保留銀元為計
    價單位，同法之罰金條文既均已修正為以新臺幣為貨幣單位
    ，解釋上同法第52條之貨幣單位亦應與其他條文相同(臺灣
    高等法院暨所屬法院95年法律座談會刑事類提案第20號研討
    結果參照)。復按森林法第52條第3項規定「第一項森林主產
    物為貴重木者，加重其刑至二分之一，併科贓額十倍以上二
    十倍以下罰金」。再參以刑罰之目的為應報（以刑罰懲罰已
    經實行之犯罪行為）及預防犯罪（施用刑罰以避免行為人及
    一般大眾再為同樣之犯罪行為），且國家施加之刑罰須與行
    為人之罪責相當，與犯罪所得沒收性質上類似不當得利之衡
    平措施，二者有別。從而，森林法第52條所規定作為併科罰
    金計算基準之「贓額」，自非如同不法所得之沒收採總額原
    則，無須扣除犯罪之成本，而應以被害客體之價值，即原木
    山價為準。又所謂山價，依土地徵收條例授權內政部訂定之
    農作改良物徵收補償費查估基準第3 點關於有利用價值造林
    木之規定，其查定方式，係依查估時該木材市價減去必要之
    生產（伐木及搬運）費用。是山價與市價之差別，在於有無
    扣除必要之生產費用(最高法院109年度台上字第5097號判決
    要旨參照)。查被告2人本案竊得之牛樟木3塊、3塊、3塊、1
    塊均屬貴重木(材積分別為0.10、0.10、0.13、0.09立方公
    尺)，原木山價各為新臺幣(下同)1萬6,574元、1萬6,574元
    、2萬1,548元、1萬4,918元乙節，有行政院農業委員會林務
    局110年2月5日林造字第1101602478號函暨贓木材積換算表
    、國有林產物處分贓木價金查定書1份存卷可參(見本院卷第
    95至111頁)，是本案被告各次搬運牛樟木之贓物價額即如上
    述，本院審酌被告2人於本案中之犯罪手段、造成之環境林
    木危害、竊盜情節、智識程度、經濟狀況暨前科狀況等情，
    依法一併諭知被告2人贓額11倍之罰金，即被告武孟儒為60
    萬1,656元(計算式：1657411＋1657411＋2154811＝601656)
    、被告莊立明為58萬3,440元(計算式：1657411＋2154811＋
    1491811＝583440)，並分別諭知易服勞役之折算標準。
(四)數罪併罰之定應執行之刑，係出於刑罰經濟與責罰相當之考
    量，並非予以犯罪行為人或受刑人不當之利益，為一種特別
    的量刑過程，相較於刑法第57條所定科刑時應審酌之事項係
    對一般犯罪行為之裁量，定應執行刑之宣告，乃對犯罪行為
    人本身及所犯各罪之總檢視，除應考量行為人所犯數罪反應
    出之人格特性，並應權衡審酌行為人之責任與整體刑法目的
    及相關刑事政策，在量刑權之法律拘束性原則下，依刑法第
    51條第5款之規定，採限制加重原則，資為量刑自由裁量權
    之外部界限，並應受法秩序理念規範之比例原則、平等原則
    、責罰相當原則、重複評價禁止原則等自由裁量權之內部抽
    象價值要求界限之支配，使以輕重得宜，罰當其責，俾符合
    法律授與裁量權之目的，以區別數罪併罰與單純數罪之不同
    ，兼顧刑罰衡平原則（最高法院100年度台上字第21號判決
    意旨參照）；數罪併罰定應執行刑之裁量標準，法無明文，
    然其裁量仍應兼衡罪責相當及特別預防之刑罰目的，具體審
    酌整體犯罪過程之各罪關係（例如各行為彼此間之關聯性《
    數罪間時間、空間、法益之異同性》、所侵害法益之專屬性
    或同一性、數罪對法益侵害之加重效應等）及罪數所反應行
    為人人格及犯罪傾向等情狀綜合判斷，為妥適之裁量，仍有
    比例原則及公平原則之拘束，倘違背此內部界限而濫用其裁
    量，仍非適法（最高法院104年度台抗字第718號裁定意旨參
    照）。因之，刑法第51條數罪併罰定執行刑之立法方式，非
    以累加方式定應執行刑，如以實質累加之方式定應執行刑，
    則處罰之刑度顯將超過其行為之不法內涵，而違反罪責原則
    ，及考量因生命有限，刑罰對被告造成之痛苦程度，係隨刑
    度增加而生加乘效果，而非以等比方式增加，是則以隨罪數
    增加遞減其刑罰之方式，當足以評價被告行為之不法性之法
    理（即多數犯罪責任遞減原則），且定應執行刑之裁量時，
    亦應考量罪責相當、刑罰目的、各罪關係、侵害法益及罪數
    暨行為人人格及犯罪傾向等情狀綜合判斷。準此，本案應依
    上述實務見解揭示之限制加重原則，就被告2人本案之有期
    徒刑及罰金，均併定其應執行之刑及易服勞役之折算標準如
    主文所示。
(五)查被告莊立明前未曾因故意犯罪受有期徒刑以上刑之宣告，
    有臺灣高等法院被告前案紀錄表1份在卷可參，本案因其一
    時思慮未周，貪圖小利而衝動失慮致罹刑章，犯後坦承犯行
    ，且與告訴人汪榮進、杜明善均達成和解，有本院調解筆錄
    1份存卷可查(見本院卷第325至326頁)。堪認其顯有悔意，
    經此次偵、審教訓後，應知警惕而信無再犯之虞，且上開告
    訴人亦表示不再追究被告莊立明之刑責等語(見本院卷第352
    頁)。應認被告莊立明所受宣告之刑，以暫不執行為適當，
    爰依刑法第74條第1項第1款規定，諭知緩刑5年，以啟自新
    。並為警惕被告莊立明日後謹慎自持、不得再犯，併依刑法
    第74條第2項第5款規定，命被告莊立明於本判決確定之日起
    1年內，向指定之政府機關、政府機構、行政法人、社區或
    其他符合公益目的之機構或團體提供100小時之義務勞務，
    以及依同條項第8款規定命參加法治教育課程10小時，以期
    符合本案緩刑目的。另為觀後效，併諭知被告莊立明於緩刑
    期間應付保護管束。至被告莊立明如未履行本判決所諭知之
    負擔，而情節重大者，檢察官得依刑事訴訟法第476條、刑
    法第75條之1之規定，聲請撤銷對其所為之緩刑宣告，併予
    敘明。
三、沒收：
(一)按森林法第52條第5項「犯本條之罪者，其供犯罪所用……之
    物，不問屬於犯罪行為人與否，沒收之」之規定，與刑法第
    38條第1項規定之違禁物沒收相同，皆屬義務沒收之範疇，
    不問屬於犯罪行為人與否，應於各該共同正犯罪刑項下宣告
    沒收，此為刑法第38條第2項但書所指之特別規定。又不論
    係刑法第38條第2項、第3項規定之裁量沒收，抑同法第38條
    之1第1項、第2項規定之義務沒收，均區分沒收標的為「屬
    於犯罪行為人」者，抑「屬於犯罪行為人以外之自然人、法
    人或非法人團體，而無正當理由提供或取得」或「犯罪行為
    人以外之自然人、法人或非法人團體(因特定情形)取得」者
    ，而異其沒收之項次規定。復從刑法第38條之2規定「宣告
    前2條之沒收或追徵，有過苛之虞、欠缺刑法上之重要性、
    犯罪所得價值低微，或為維持受宣告人生活條件之必要者，
    得不宣告或酌減之」以觀，所稱「宣告『前2條』之沒收或追
    徵」，自包括依同法第38條第2項暨第3項及第38條之1第1項
    (以上均含各該項之但書)暨第2項等規定之情形，是縱屬義
    務沒收，仍不排除同法第38條之2第2項規定之適用，而可不
    宣告沒收或予以酌減之。故而，「不問屬於犯罪行為人(犯
    人)與否，沒收之」之「絕對義務沒收」，雖仍係強制適用
    ，而非裁量適用，然其嚴格性已趨和緩(最高法院109年台上
    字第191號判決意旨參照)。
(二)扣案之鏈鋸2臺、背袋1個及未扣案之鏈鋸1臺，分別為被告2
    人所有供其等涉犯本案所用之工具，業據其等於本院審理中
    供陳不諱(見本院卷第349至350頁)；又扣案之行動電話貳支
    (廠牌、門號如主文所示)，亦為被告2人所管領供本件聯繫
    竊取、轉售牛樟木所用之物，有前開通訊監察譯文可資佐憑
    ，自均應依上開規定宣告沒收，至未扣案部分，如全部或一
    部不能沒收或不宜執行沒收時，追徵其價額。另被告2人雖
    使用車輛搬運牛樟木，然本院考量汽車非屬違禁物品，亦非
    犯罪所生而具有危險性需防免流通於外之物，更非專供本案
    犯罪所用之物，且車輛具有相當財產上價值，復審酌本件被
    告2人竊取之牛樟木材積量暨轉售所得顯然低於渠等之車輛
    價值，如就車輛予以宣告沒收，對被告2人而言實屬過苛，
    爰依刑法第38條之2第2項規定，不予宣告沒收，附此說明。
(三)按犯罪所得，屬於犯罪行為人者，沒收之，刑法第38條之1
    第1項前段定有明文。查被告2人共同涉犯本案部分所轉售之
    牛樟木價金為平均分配，業據其等於本院審理中陳述明確(
    見本院卷第350頁)，連同其等個別竊取牛樟木後轉售之所得
    ，均屬犯罪所得，應依法宣告沒收(被告武孟儒之犯罪所得
    共計5萬1,000元、被告莊立明之犯罪所得共計6萬元)。
據上論斷，應依刑事訴訟法第273條之1第1項、第299條第1項前
段，森林法第52條第1項第4款、第6款、第3項、第5項，刑法第1
1條、第28條、第47條第1項、第42條第3項、第51條第5款、第7
款、第74條第1項第1款、第2項第5款、第8款、第93條第1項第2
款、第38條第4項、第38條之1第1項前段、第3項，判決如主文。
本案經檢察官姜智仁提起公訴，檢察官林津鋒到庭執行職務。
中　　華　　民　　國　　110 　年　　8 　　月　　12　　日
                  刑事第五庭    法　官　余珈瑢
以上正本證明與原本無異。
如不服本判決應於收受判決後20日內向本院提出上訴書狀，並應
敘述具體理由；其未敘述上訴理由者，應於上訴期間屆滿後20日
內向本院補提理由書（均須按他造當事人之人數附繕本）「切勿
逕送上級法院」。告訴人或被害人如對於本判決不服者，應具備
理由請求檢察官上訴，其上訴期間之計算係以檢察官收受判決正
本之日期為準。
中　　華　　民　　國　　110 　年　　8 　　月　　12　　日
                                書記官  簡毓伶
附錄本案論罪法條：
森林法第52條第1項第4款、第6款、第3項
犯第50條第1項、第2項之罪而有下列情形之一者，處1年以上7年
以下有期徒刑，併科新臺幣1百萬元以上2千萬元以下罰金：
四、結夥二人以上或僱使他人犯之。
六、為搬運贓物，使用牲口、船舶、車輛，或有搬運造材之設備
    。
第1項森林主產物為貴重木者，加重其刑至二分之一。